# 请教陈版，因其他投资方增资而丧失控制权的会计处理

提问人：小科童鞋 时间：2019-05-27 20:26:14
假定 A公司拥有 B公司 100%股份（投资成本 1000 万），B公司纳入 A公司合并报表范围，但由于 B 公司在经营初期亏损，A 公司对其计提了减值 1000 万，即此时账面价值为 0 元。
B 公司拟通过吸收外部投资者增资扩股（A 公司不再投资），B 公司通过增资扩股后，A公司拥有 B公司的股权比例变为 10%（无控制、无共同控制、无重大影响），参考《瑞华研究 2010 ～ 2014 汇编》问题 3-1-35 的处理建议（如下附 1 ），通常情况下作为可供出售金融资产核算。
问题 1 ：单体报表该如何进行会计处理？是否只需要进行会计科目的转换即可，如：
借：可供出售金融资产 1000
贷：长期股权投资 1000
同时：
借：可供出售金融资产减值准备 1000
贷：长期股权投资减值准备 1000
此时可供出售金融资产的账面价值仍为 0 元，上述处理妥否？
问题 2 ：因 B 公司通过吸收外部投资者增资扩股，使得B 公司拥有足够的资金用于壮大发展，拥有控制权的新股东有理由认为 B 公司以后能实现盈利，因此不考虑计提减值。但 A 公司已经计提了减值，现假定新股东的预期合理，且问题 1 的会计处理妥当，那能否在可供出售金融资产的科目下冲回减值（长期股权投资减值准备一经确认, 在以后会计期间不得转回）？
谢谢，陈版！
附 1 ：
《瑞华研究 2010 ～ 2014 汇编》的以下案例中：
问题 3-1-35（全资子公司引入外部股东导致母公司持股比例下降时的处理）
问题：
全资子公司引入外部股东增资扩股，导致母公司持股比例下降，当母公司持股比例分别降到 75%、40%、10%时，其个别报表和合并报表分别如何处理？
背景：
2013 年 5 月 31 日，A 公司拥有 B公司 100%股份，B 公司纳入A 公司合并报表范围。B 公司拟通过吸收外部投资者增资扩股（A 公司不再投资），B 公司通过增资扩股后，A 公司拥有B 公司的股权比例发生变化，假设变更为 75%（控制）、40%（有重大影响）或 10%（无控制、无共同控制、无重大影响）三种情形，这三种情形互相独立。
解答：
假设在本案例中，如果对被投资企业持股 10 ％，则对其不具有控制、共同控制或者重大影响；如果对被投资企业持股 40 ％，则对其不具有控制，但具有重大影响（被投资企业为联营企业）；如果对被投资企业持股 75 ％，则对其仍具有控制（被投资企业为非全资子公司），则：
1 ．A公司个别报表层面的处理
（ 1 ）在持股比例变为 10 ％的情况下，根据《企业会计准则第 2 号——长期股权投资（ 2014 年修订）》第二条规定，A公司个别报表层面对无控制、无共同控制以及无重大影响的长期股权投资应适用《企业会计准则第 22 号——金融工具确认和计量》，通常情况下作为可供出售金融资产核算。

回答人：chenyiwei
鉴于 “B 公司通过增资扩股后，A 公司拥有 B 公司的股权比例变为 10%（无控制、无共同控制、无重大影响）”，故应按《企业会计准则第 2 号——长期股权投资（ 2014 年修订）》第十五条第一款规定处理，对剩余股权按公允价值计量，与原账面价值之间的差额确认处置损益。原先计提的长期股权投资减值准备予以转销，并纳入原投资处置损益的计算中。